臺灣雲林地方法院民事裁定　　　　　　　 100年度抗字第28號
抗　告　人　吳勝坤
視同抗告人　吳俊賢
　　　　　　吳勝義
　　　　　　吳旭堂
　　　　　　吳明哲
　　　　　　吳明憲
　　　　　　吳雅晴
相　對　人　陳碧仁
上列當事人間拍賣抵押物事件，抗告人對於中華民國100 年7 月
19日本院司法事務官所為處分（100 年度司拍字第58號）提起抗
告，裁定如下：
    主  文
抗告駁回。
抗告程序費用由抗告人及視同抗告人連帶負擔。
    理  由
一、按繼承人有數人時，在分割遺產前，各繼承人對於遺產全部
    為公同共有；又按訴訟標的對於共同訴訟之各人必須合一確
    定者，共同訴訟人中一人之行為有利益於共同訴訟人者，其
    效力及於全體，民法第1151條、民事訴訟法第56條第1 款分
    別定有明文。訴訟標的對於共同訴訟之各人必須合一確定者
    ，必須一同起訴或一同被訴，其當事人之適格，始能謂無欠
    缺（最高法院67年台抗字第480 號判例意旨參照）。又所謂
    共同訴訟人中一人之行為，有利益於共同訴訟人或不利益於
    共同訴訟人，係指於行為當時就形式上觀之，有利或不利於
    共同訴訟人而言。非指經法院審理結果有利者其效力及於共
    同訴訟人，不利者其效力不及於共同訴訟人而言（最高法院
    52年台上字第1930號判例可參）。共同訴訟人中之一人，對
    於下級法院之裁定聲明不服提起抗告，就形式上觀之，有利
    於共同訴訟人，揆諸前揭規定及判例之意旨，其效力應及於
    共同訴訟人全體，即應視其抗告為共同訴訟人全體所為。次
    按，公同共有物權利之行使，除依其公同關係所由規定之法
    律或契約另有規定外，應得公同共有人全體之同意，而以公
    同共有之財產為訴訟標的者，其法律關係之性質既須合一確
    定，故非由公同共有人全體或得其他公同共有人全體之同意
    起訴或被訴，則於當事人之適格即有欠缺（最高法院41年台
    上字第170 號判例參照）。查，如附表所示不動產為屬抗告
    人與視同抗告人所公同共有，有土地登記第二類謄本1 份在
    卷可稽，故本件雖僅抗告人一人提起抗告，惟揆諸上開規定
    及判例意旨，其效力應及於共有人全體，從而，其餘共有人
    吳俊賢、吳勝義、吳旭堂、吳明哲、吳明憲、吳雅晴等人雖
    未具名抗告，亦應視同為抗告人，合先敘明。
二、又按抵押權人於債權已屆清償期而未受清償者，得聲請法院
    拍賣抵押物，就其賣得價金而受清償，民法第873 條第1 項
    定有明文。再聲請拍賣抵押物係屬非訟事件，祇須其抵押權
    已經依法登記，並依登記之清償期業已屆滿而未受清償時，
    法院即應為許可拍賣之裁定。另抵押權人依此項規定聲請拍
    賣抵押物，屬非訟事件，法院所為准駁之裁定，對於債權、
    抵押權存否及抵押權標的物範圍等均無實體確定效力。故祇
    須其抵押權已經依法登記，且債權已屆清償期而未受清償，
    法院自應依登記內容為准許拍賣抵押物之裁定，如對於此項
    法律關係有爭執者，應由有爭執之人提起訴訟，以求解決，
    不得僅依抗告程序聲明其有爭執，並據為廢棄拍賣裁定之理
    由（最高法院58年度台抗字第524 號、51年度台抗字第269
    號判例意旨參照）。
三、本件抗告意旨略以：伊胞弟吳旭堂固於民國96年9 月12日向
    相對人借款新台幣（下同）567,050 元，並由伊母親吳葉金
    葉提供如附表所示土地（下稱系爭土地）擔保上開借款債務
    ，並設定存續期間96年9 月7 日起至111 年9 月7 日止，清
    償日期為98年8 月20日之普通抵押權900,000 元屬實。嗣吳
    葉金葉於98年11月20日過世，乃由渠等繼承取得系爭土地，
    然而，伊母親已先在85年間簽立同意書將系爭土地無償贈與
    古坑鄉公所，由古坑鄉公所於系爭土地鋪設柏油路面工程，
    作為村民人行道路之用，故系爭土地若經強制執行拍賣確定
    ，日後恐徒增紛爭，請鈞院兼顧情、理、法層面妥適處理裁
    決云云，爰依法提起抗告。
四、經查，本件相對人主張債務人吳旭堂向伊借用567,050 元，
    並由吳葉金葉提供系爭土地作為債務擔保，設定普通抵押權
    ，並已依法登記，且相對人對於抵押債權已屆清償期而未受
    清償等情，有相對人提出之抵押權設定契約書、他項權利證
    明、土地登記謄本、戶籍謄本、繼承系統表等件影本為證，
    原裁定據以准許相對人拍賣抵押物之聲請，即無不當。抗告
    人雖以上開情詞置辯，然無論抗告人上開陳述屬實與否，此
    乃屬於實體法上之爭執事項，依上開說明，應由抗告人另行
    提起訴訟以資解決，並非本件非訟程序所得以審究。從而，
    本件抗告為無理由，應予駁回。
五、據上論結，本件抗告無理由，依非訟事件法第21條第2 項，
    民事訴訟法第85條第2 項，裁定如主文。
中    華    民    國   100    年    8     月    29    日
                  民事第一庭    法  官  蔣得忠
以上正本係按原本作成。
不得再抗告。
中    華    民    國  100     年    8     月    29    日
                                書記官  楊淳詒
附表：
┌─┬─────────────────┬─┬────┬──┐
│編│  土      地      坐      落      │地│面    積│權利│
│  ├───┬────┬──┬─────┤  ├────┤    │
│號│縣  市│鄉鎮市區○段  │地    號  │目│平方公尺│範圍│
├─┼───┼────┼──┼─────┼─┼────┼──┤
│01│雲林縣│古坑鄉  │崁腳│000000000│建│2447    │全部│
└─┴───┴────┴──┴─────┴─┴────┴──┘